【裁判字號】    96,訴,1479
【裁判日期】    970724
【裁判案由】    有關人事行政事務
【裁判全文】
臺北高等行政法院判決
                                     96年度訴字第01479號
                              .
原      告  甲○○
被      告  法務部
代  表  人  乙○○部長）住同.
訴訟代理人  丙○○
            丁○○
上列當事人間因有關人事行政事務事件，原告提起行政訴訟。本
院判決如下：
    主  文
原告之訴駁回。
訴訟費用由原告負擔。
    事  實
一、事實概要：
    緣原告原任於被告所屬機關臺灣臺東監獄（下稱台東監獄）
    作業導師，經被告民國（下同）90年7月23日法90人字第
    001724號函（下稱原處分）核准後，台東監獄於90年8月1日
    將原告予以資遣。嗣經原告提起復審、再復審，均未獲變更
    ，遂向本院提起行政訴訟，經本院93年3月9日92年度訴字第
    254號判決（下稱原判決），將原處分、復審決定及再復審
    決定均撤銷；並將原告其餘之訴駁回。復經最高行政法院94
    年11月3日94年度判字第1698號判決駁回兩造上訴確定在案
    （下稱原終審判決）。嗣被告依原終審判決意旨，於95年3
    月22日以法人字第0951301250號函撤銷原處分，同意原告於
    95年3月22日回復原職。原告本於上開原終審判決及被告所
    為撤銷原處分之處分，認被告前所為之資遣處分侵害原告職
    之權益，遂向本院提起本件行政訴訟。
二、兩造聲明：
  (一)原告聲明：原告未於辯論期日到場，茲就其提出之書狀整理
    其聲明及陳述如下：
    1.請判令被告應給付原告新台幣（下同）2,646,331元。及
      自民國96年10月4日起至給付日止，按週年利率百分之5計
      算之利息。
    2.訴訟費用由被告負擔。
  (二)被告聲明求為判決：
    1.原告之訴駁回。
    2.訴訟費用由原告負擔。
三、兩造之爭點：原告請求判令被告應給付2,646,331元及自96
    年10月4日起至給付日止，按週年利率百分之5計算之利息，
    有無理由？
  (一)原告主張之理由：
    1.本件資遣、撤銷、復職、賠償事件前無相同案例，情形特
      殊，前殊多因案停職、休職，復職案例均以回復服公職權
      ，「補發」本俸告結，殆無疑義;然本件資遣、撤銷、復
      職「賠償」事件，係前所未見之案例，不相當之事件難以
      相提並論，不法資遣非僅侵害原告服公職之權，併同侵害
      原告工作權及財產權、爰前例「補發」本俸，顯不相當有
      失公允，此者「補發」、「賠償」二者間之法律關係，其
      相異性定必先釐清者。原告係非自願性不工作(不上班)，
      而是受不法侵害，被強迫無法工作(無法上班)，受被告不
      法所為，侵害工作權及財產權，苟原告未被不法「資遣」
      ，未受不法資遣侵害工作權及財產權，「依通常情形，或
      依已定之計劃」，原告必如前近16年一樣正常上班正常工
      作並獲得財產，每月薪資所得及補助如前一樣一分不少，
      故除「補發」本俸外，其餘因「上班」、「工作」所應得
      、該得之「全俸」，均應依法回復原狀、並得請求損害賠
      償，本件之服公職權、工作權及財產權，係受積極損害，
      而非消極損害，而不法資遣事件與上陳憲法權利之受侵害
      ，係屬直接因果關係，本件財產權之損失，被告要無不予
      回復原狀、賠償之理。
    2.回復原狀及損害賠償之部分，原告任台灣台東監獄作業導
      師，在職每月薪資44,125元(証二號)，資遣期間自民國90
      年8月1日至95年3月22日止計55月又22日，應得薪資合計
      2,459,233元，年終獎金每年1.5月+考績獎金每年2月+不
      休假獎金每年1月，每年合計4.5月，5年計22.5月
      *44125=992812元，上加底線2項總計3,902,838元，扣除
      台灣台東監獄95年6月13日補發之1,083,946元(証三號)，
      尚不足2,818,892元，是本件請求回復原狀損害賠償之金
      額。
    3.本件請求之法律依據:憲法第15條人民之生存權、工作權
      及財產權，應予保障。第18條人民有應考試服公職之權。
      第24條凡公務員違法侵害人民之自由或權利者，除依法律
      受懲戒外，應負刑事及民事責任。被害人民就其所受損害
      ，並得依法律向國家請求賠償。民法第113條無效法律行
      為之當事人，於行為當時如其無效，或可得而知者，應負
      回復原狀或損害賠償之責任。第186條公務員因故意違背
      對於第三人應執行之職務，致第三人受損害者，負賠償責
      任。其因過失者，以被害人不能做他項方法受賠償峙為限
      ，負其責任。
    4.鈞院92年度訴字第254號，原告即依行政訴訟法第7條及第
      8條第2項規定併為請求損害賠償，故本件應為該件之後續
      ，與台灣台東監獄毫無關係;又有權作成資遣處分者是被
      告，撤銷資遣處分者也是被告，此與台灣台東監獄也毫無
      關係，違法行政處分者自應負起回復原狀及損害賠償之責
      任。
    5.鈞院92年度訴字第254號原告訴之聲明:「三、敬請判令被
      告應回復原告原有職務，並自民國九十年八月一日起每月
      賠償原告新台幣六萬六千八百零五元，及自同年八月一日
      起逐月按週年利率百分之五計算之利息，至原告復職日上
      。」鈞院判決:「五::從而原告究否符合資遺之情形，自
      應由被告依本院判決之見解再為調查另為適當之處分，本
      件事實既尚未臻明確而待被告予以究明，原告請求被告予
      以回復其原職並核與薪俸及利息，尚嫌有據，應予以駁回
      ，::」今本件事實既已明確原告也回復原職被告即應依鈞
      院92年度訴字第254 號判決核與薪俸及衍生之權益及利息
      。
    6.本件係為鈞院92年度訴字第254號，被告依鈞院判決損害
      賠償給付不足之後續，被告之「核與薪俸及利息」均依相
      關機關函令支給，唯被告所侵害者係原告憲法第15條人民
      之生存權、工作權及財產權，應予保障。依中央法規標準
      法第5條第1項左列事項應以法律定之:第2款關於人民之權
      利、義務者。被告依相關機關函令(非法律)支給賠償即與
      中央法規標準法5條不合，違反釋字第605號，被告違法侵
      害原告工作權及財產權，原告自始即依行政訴訟法第7條
      規定請求損害賠償，被告自應負起回復原狀及損害賠償之
      責任。民法第216條第2項依通常情形，或依已定之計劃、
      設備或其他特別情事，可得預期之利益，視為所失利益。
      本件專業加給、其他加給、年終獎金、工作獎金、均屬「
      依通常情形，或依已定之計劃、::可得預期之利益，視為
      所失利益。」被告應負損害賠償之責任。民法第213 條負
      損害賠償責任者，除法律另有規定或契約另有訂定外，應
      回復他方損害發生前之原狀。因回復原狀而應給付金錢者
      ，自損害發生時起，加給利息。第186條公務員因故意違
      背對於第三人應執行之職務，致第三人受損害者，負賠償
      責任。其因過失者，以被害人不能依他項方法受賠償時為
      限，負其責任。(最高法院67年台上字第1196號判例參照)
      。釋字第312號:公務人員之公法上財產請求權，遭受損害
      時，得依訴願或行政訴訟程序請求救濟。釋字第400號憲
      法第15條關於人民財產權應予保障之規定，旨在確保個人
      依財產之存續狀態行使其自由使用、收益及處分之權能，
      並免於遭受公權力或第三人之侵害，俾能實現個人自由、
      發展人格及維護尊嚴。釋字第491號憲法第18條規定人民
      有服公職之權利，旨在保障人民有依法令從事於公務之權
      利，其範圍不惟涉及人民之工作權及平等權，::釋字第
      605 號憲法第18條規定人民有服公職之權利，旨在保障人
      民有依法令從事於公務，既由此衍生享有之身分保障、俸
      給與退休金等權利。本件專業加給、其他加給、年終獎金
      、工作獎金、均屬依通常情形，或依已定之計劃、::可得
      預期之利益，衍生享有等權利。被告無不予回復原狀及負
      損害賠償之理。
  (二)被告主張之理由：
    原告原服務於被告所屬機關臺灣臺東監獄作業導師，其資遣
    案經撤銷後於95年3月23日回復原職，原告資遣期間（自90
    年8月1日起至95年3月22日止）之相關待遇，均係由臺灣臺
    東監獄人事費項下支應，原告既非被告員工，其以本部為被
    告，請求被告補發資遣期間之薪資、年終工作獎金、考績獎
    金及不休假獎金等各種加給，於法不合，原告之訴為無理由
    ，為此請求判決如被告答辯之聲明。
    1.有關原告主張被告應給付原告新臺幣（下同）0000000元
      及自民國96年10月4日起至給付日止，按週年利率百分之
      5計算之利息部分：
      (1)查原告資遣期間之薪俸、年終工作獎金及婚、喪、生育
        及子女教育補助費等應如何辦理，前經被告以95年3月
        22日法人字第0951301250號函請臺灣臺東監獄依行政院
        人事行政局93年07月12日局給字第0930022251號函釋示
        辦理。依上開行政院人事行政局函規定，應補發之薪俸
        內涵，僅包含本俸(薪)或年功俸(薪)一項，並不包含其
        他各種加給；又補發之俸給，係按當時職級及待遇標準
        予以補發，並無得加計利息之規定。臺灣臺東監獄乃於
        95年6月13日補發薪俸125萬6,507元在案。
      (2)復查原告90年至94年年終考績均考列丙等，自無補發考
        績獎金及年終工作獎金問題，另資遣期間未發生可請領
        婚、喪、生育及子女教育補助之事實，故亦無補發上開
        生活津貼問題。
      (3)再查：
        銓敘部95年04月17日部法二字第0952631843號函釋略
          以，得否追溯補發90、91年及92年等停職期間之未休
          假加班費，以未休假加班費之核給意旨，係以公務人
          員於工作崗位上執行職務，均按時出勤，而有因公停
          止休假之事實者，始得核實發給，是以，停職期間既
          無執行職務之事實，不宜追溯補發該等年度之未休假
          加班費；另休假補助費係為鼓勵公務人員利用休假從
          事正當休閒旅遊活動，而由各機關對於所屬公務人員
          有國內休假之事實者，始得依所定之標準核給休假補
          助費，公務人員於停職期間並無利用休假從事休閒旅
          遊活動，亦不宜追溯補發停薪期間之休假補助費。
        銓敘部78年12月15日(78)臺華法一字第0253398號函
          釋略以，不休假加班費之發給，必須在工作崗位上執
          行職務因公停止休假，並按時出勤人員，始得核實按
          到公日數計發。依上開規定旨意，對於公務人員確因
          機關公務需要無法休假者，發給不休假加班費，為屬
          獎勵之一種，本案原告資遣期間既無工作事實，自無
          法核給不休假加班費。
    2.有關原告主張請求損害賠償，與臺東監獄毫無關係部分：
      查原告資遣期間薪俸，係由臺東監獄依行政院人事行政局
      93年7月12日函規定補發，且原告於96年5月2日行政訴訟
      起訴狀內主張應補發之年終獎金、考績獎金、不休假獎金
      等並無核發依據，故應無回復原狀及損害賠償問題。
    3.有關臺東監獄補發原告90年8月1日至95 年3月22日薪資計
      算明細部分：查臺東監獄自90年8月1日起補發原告薪資，
      每月依規定須補扣繳公保費、退撫基金費用及健保費自付
      金額部分，至95年3月22日止，合計應補發金額新臺幣（
      下同）1,256,507元，補扣繳公保費23,715元、退撫基金
      84,484 元、健保費64,362元，實際補發金額為1,083,946
      元(如附件1)。
    4.有關原告90年至94年年終考績辦理情形部分(如附件2)：
      (1)查原告90年至94年年終考績，經臺東監獄95年7月6日東
        監人字第0950200122號函陳報略以，原告90年至94年年
        終考績，經該監95年第9次考績委員會審議通過，均予
        考列丙等。
      (2)復查原告90年至92年年終考績前經該監於95年7月20 日
        報被告核定，案經被告於95年8月2日核定後，函送銓敘
        部銓敘審定竣事，審定結果均為考列丙等，依法留原俸
        級。
      (3)再查原告93年至94年年終考績，因被告已授權臺東監獄
        自行核定，經查該監已將原告93年至94年年終考績核定
        並送請銓敘部銓敘審定竣事，審定結果亦為考列丙等，
        依法留原俸級。
      (4)茲以原告90年至94年年終考績均經考列為丙等，依法留
        原俸級，並經銓敘審定在案，依公務人員考績法之規定
        ，自無核發原告年終考績獎金之問題。
      (5)原告因不服上開考績事件而提起再申訴案件，業經公務
        人員保障暨培訓委員會96年2月6日96公申決字第0042
        號再申訴決定書予以駁回在案，併此敘明。
    5.有關原告主張除補發本俸外，其餘因上班工作所應得、該
      得之全俸，均應依法回復原狀並得損害賠償一節，查原告
      資遣案前經貴院92年度訴字第254號判決撤銷及最高行政
      法院94年度判字第01698號判決予以維持，回復原職之薪
      俸如何補發疑義案，經銓敘部97年1月21日部特一字第
      0972894675號書函釋示略以：原告於資遣至回復原職之期
      間，其薪俸得否比照公務人員俸給法第21條及行政院人事
      行政局93年7月12日函釋規定辦理一節，依行政程序法第
      118條並參照公務人員保障暨培訓委員會93年10月28日公
      保字第0930009193號令規定，原告資遣案經撤銷後，應屬
      自始未喪失公務人員身分人員，雖非屬前開俸給法第21條
      及公務人員加給給與辦法第11條第4項規定之情形，惟同
      屬自始未喪失公務人員身分，得參照前開規定，補發其於
      資遣至回復原職期間之本俸(年功俸)，而不包含各種加給
      。綜上，依上開銓敘部函釋，原告回復原職補發其資遣至
      回復原職期間之本俸，不包含各種加給，故應無回復原狀
      及損害賠償問題。
    理  由
一、本件原告之庭期通知書，經囑託其所在監所長官合法送達後
    ，據其聲明不願出庭（本院卷第133 頁），乃無正當理由未
    於言詞辯論期日到場，核無民事訴訟法第386 條各款所列情
    形，爰依行政訴訟法第218 條準用民事訴訟法第385 條第1
    項前段，由被告聲請而為一造辯論判決；又本件被告代表人
    原為施茂林，嗣由乙○○於97年5 月20日接任，其聲請承受
    訴訟，核無不合，應予准許，合先敘明。
二、查原告原任於台東監獄作業導師，經被告原處分核准後，台
    東監獄於90年8月1日將原告予以資遣。嗣經原告提起復審、
    再復審，均未獲變更，遂向本院提起行政訴訟，經本院原判
    決，將原處分、復審決定及再復審決定均撤銷；並將原告其
    餘之訴駁回。復經原終審判決駁回兩造上訴確定在案。嗣被
    告依原終審判決意旨，於95年3月22日以法人字第095130125
    0號函撤銷原處分，同意原告於95年3月22日回復原職。原告
    本於上開原終審判決及被告所為撤銷原處分之處分，認被告
    前所為之資遣處分侵害原告服公職之權、工作權及財產權，
    遂向本院提起本件行政訴訟之事實，有原處分、本院93年3
    月9日92年度訴字第254號及最高行政法院94年11月3日94 年
    度判字第1698號判決、被告95年3月22日以法人字第
     0951301250號函等，各附原處分卷足稽。兩造主張之事實
    、理由及陳述，有如上述整理，雙方主要爭執在：原告請求
    判令被告應給付2,646,331 元及自96年10月4 日起至給付日
    止，按週年利率百分之5 計算之利息，有無理由？
三、經查：
  (一)本件原告訴之聲明第1項請求被告給付之金額，業經由
    2,8188,892元更正為2,646,331元（下稱系爭金額），並追
    加自96年10月4日起至給付日止，按年利率5%計算之利息，
    為被告所同意，分別記明本院準備程序筆錄在卷，復不妨害
    本件訴訟之終結，應予准許；又原告起訴請求被告給付之系
    爭金額，其範圍為90年8月1日至95年3月22日（下稱系爭期
    間）之：1.薪資專業加給及其他加給，2.年終獎金，3.不休
    假獎金，4.考績獎金，復為原告陳明記明筆錄在卷（本院卷
    第30頁），先予敘明。
  (二)原告請求系爭期間之薪資專業加給及其他加給部分：查原告
    經被告於95年3月22日以法人字第0951301250號函撤銷原處
    分，同意原告於95年3月22日回復原職後，原告資遣期間之
    薪俸、年終工作獎金及婚、喪、生育及子女教育補助費等應
    如何辦理乙事，曾經被告以95年3月22日法人字第
    0951301250號函請臺灣臺東監獄依行政院人事行政局93年
    0712日局給字第0930022251號函釋示（另見本院卷第92頁，
    同意旨之銓敘部97年1月21日部特一字第0972894675 號函）
    辦理。依上開行政院人事行政局函規定，應補發之薪俸內涵
    ，僅包含本俸（薪）或年功俸（薪）一項，並不包含其他各
    種加給在內；又補發之俸給，係按當時職級及待遇標準予以
    補發，並無得加計利息之規定。臺灣臺東監獄乃於95年6月
    13日補發原告90年8月1日至95年3月22日薪俸125萬6,507元
    在案，有財政部台北區支付處匯款資料及原告補發薪資一覽
    表各附卷足稽（見本院卷第35-39頁），原告主張其僅收受
    1,083,946元，忽略其中補扣繳之「公保費23,715元」、「
    退撫基金84,484元」及「健保費64,362元」，合計172,561
    元（23,715＋84,484＋64,362＝172,561），自屬誤認，無
    足憑採。
  (三)原告請求系爭期間之考績獎金部分：查原告90年至95年年終
    考績，經台東監獄95年7月20日東監人字第0950200122號函
    陳報，其90年至95年年終考績經該監95年第9次考績委員會
    審議通過，均考列丙等，留原俸級，並經銓敘審定在案，有
    該函及相關文件附本院卷第58-80頁足佐；又，原告因不服
    上開考績事件而提起再申訴案件，業經公務人員保障暨培訓
    委員會96年2月6日96公申決字第0042 號再申訴決定書予以
    駁回確定在案，亦有該再申訴決定書影本附本院卷第81頁足
    按，是原告90-95年之考績均考列為丙等之事實，洵堪認定
    。而依公務人員考績法第7條第1項規定：「年終考績獎懲依
    左列規定︰一甲等︰晉本俸一級，並給與一個月俸給總額之
    一次獎金；已達所敘職等本俸最高俸級或已敘年功俸級者，
    晉年功俸一級，並給與一個月俸給總額之一次獎金；已敘年
    功俸最高俸級者，給與二個月俸給總額之一次獎金。．．．
    三丙等︰留原俸級。四丁等︰免職。」可知公務人員年終考
    績考列丙等者，並無給付年終考績獎金之依據，原告訴請被
    告給付系爭之考績獎金，自屬無據。
  (四)原告請求系爭期間之年終獎金及不休假獎金部分：按銓敘部
    95年04月17日部法二字第0952631843號函釋（見本院卷第84
    頁）略以，得否追溯補發90、91年及92年等停職期間之未休
    假加班費，以未休假加班費之核給意旨，係以公務人員於工
    作崗位上執行職務，均按時出勤，而有因公停止休假之事實
    者，始得核實發給。是以，停職期間既無執行職務之事實，
    不宜追溯補發該等年度之未休假加班費；另休假補助費係為
    鼓勵公務人員利用休假從事正當休閒旅遊活動，而由各機關
    對於所屬公務人員有國內休假之事實者，始得依所定之標準
    核給休假補助費，公務人員於停職期間並無利用休假從事休
    閒旅遊活動，亦不宜追溯補發停薪期間之休假補助費。再者
    ，銓敘部78年12月15日（78）臺華法一字第0253398號函釋
    略以，不休假加班費之發給，必須在工作崗位上執行職務因
    公停止休假，並按時出勤人員，始得核實按到公日數計發。
    查本件原告請求給付年終獎金及不休假獎金之系爭期間屬未
    回復職務之期間，乃所謂「資遣」期間，該期間原告並未在
    職工作，且已領取一筆資遣費，為原告所不爭執。是原告既
    未在系爭期間在職工作，其請求自與年終工作獎金及不休假
    獎金係針對在職執行職務者所發給之本旨有違。
四、綜上，原告訴請判命被告給付系爭期間之(一)薪資專業加給及
    其他加給，(二)年終獎金及不休假獎金，(三)考績獎金等系爭金
    額及自96年10月4 日起至給付日止，按週年利率百分之5 計
    算之利息，於法均屬無據，有如上述，俱無理由，應予駁回
    。
五、本件判決基礎已經明確，兩造其餘主張或陳述，與判決結果
    無影響，不再一一論述。
據上論結，本件原告之訴為無理由，爰依行政訴訟法第98條第1
項前段、第218 條、民事訴訟法第385 條第1 項前段，判決如主
文。
中    華    民    國    97    年     7    月   24     日
                臺北高等行政法院第六庭
                          審判長法  官  林  文  舟
                                法  官  許  瑞  助
                                法  官  陳  鴻  斌
上為正本係照原本作成。
如不服本判決，應於送達後20日內向本院提出上訴狀並表明上訴
理由，如於本判決宣示後送達前提起上訴者，應於判決送達後20
日內補提上訴理由書（須按他造人數附繕本）。
中    華    民    國    97    年     7    月   25     日
                                書記官  陳  清  容


司法院資訊處製作；財團法人民間司法改革基金會備份。
